【裁判字號】    97,上易,665
【裁判日期】    971217
【裁判案由】    竊盜等
【裁判全文】
臺灣高等法院臺南分院刑事判決         97年度上易字第665號
上  訴  人
即  被  告  丁○○
上  訴  人
即  被  告  乙○○
                      2
上列上訴人因竊盜等案件，不服臺灣臺南地方法院九十七年度易
字第一三四九號中華民國九十七年九月十五日第一審判決（起訴
案號：臺灣臺南地方法院檢察署九十七年度偵字第一０六二九號
），提起上訴，本院判決如下：
    主  文
上訴駁回。
    事  實
一、丁○○曾於民國九十二年間因違反毒品危害防制條例案件，
    經法院各判處有期徒刑十月、四月，應執行有期徒刑一年確
    定，嗣經分別減刑後，定應執行刑為有期徒刑六月確定，並
    於九十六年七月十六日縮刑期滿執行完畢；乙○○則曾於八
    十六年間因販賣煙毒、施用煙毒案件，經法院各判處有期徒
    刑十四年、三年六月（經減刑為一年九月），並定應執行刑
    為有期徒刑十四年九月，入監執行後，於九十六年一月九日
    縮短刑期假釋出監，現仍假釋中（不構成累犯）。詎丁○○
    、乙○○二人仍不知悔改，共同意圖為自己不法之所有，於
    九十七年七月十五日上午十一時三、四十分許，攜帶可供兇
    器使用之拔釘器、鐵鎚、油壓剪、平口鉗、梅花扳手各一支
    及扳手二支，利用四下無人之際，進入國防部所代管位於臺
    南市○區○○路四五一巷六五號一樓之空屋（即「慈光十三
    村」內之空屋），由丁○○以上開工具著手拆卸該屋之其中
    一口鐵窗，再與乙○○二人合力將拆下來之該口鐵窗自窗台
    搬至地上時，為據報趕至現場之曾東雨、丙○○警員當場查
    獲而未遂，並扣得上開工具及丁○○、乙○○拆下來之鐵窗
    一口。
二、案經甲○訴由臺南市警察局第五分局報請臺灣臺南地方法院
    檢察署檢察官偵查起訴。
    理  由
壹、程序部分：
    按被告以外之人於審判外之陳述，雖不符刑事訴訟法第一百
    五十九條之一至第一百五十九條之四之規定，而經當事人於
    審判程序同意作為證據，法院審酌該言詞陳述或書面陳述作
    成時之情況，認為適當者，亦得為證據。當事人、代理人或
    辯護人於法院調查證據時，知有第一百五十九條第一項不得
    為證據之情形，而未於言詞辯論終結前聲明異議者，視為有
    前項之同意。」，刑事訴訟法第一百五十九條之五定有明文
    。查本件檢察官所舉所有書面及言詞陳述之證據能力，業經
    被告二人於本院行準備程序時表示均同意列為證據，且迄言
    詞辯論終結前亦未聲明異議，本院審酌該等供述證據之取得
    過程並無瑕疵，與本案待證事實間復具有相當之關聯性，以
    之為本案證據尚無不當，自得採為證據。
貳、實體部分：
一、訊據被告丁○○、乙○○均矢口否認有何竊盜犯行，辯稱：
    他們進入該空屋是要撿木材，沒有拆卸鐵窗之行為云云。然
    查：坐落臺南市○區○○路四五一巷六五號一樓之空屋乃係
    軍方代管之財產，此據證人即告訴人甲○於警詢時證述明確
    （見警卷第一二至一三頁），雖無人居住在內，惟依卷附照
    片（見本原審卷第一六至一九頁），尚屬可供人居住之空屋
    ，一見即知非屬廢墟，而鐵窗可變賣，非無價值之物，亦為
    一般人所明知，是則未經所有人同意，即擅自拆下上址空屋
    之鐵窗據為己有，應有不法所有之意圖。而被告二人於上開
    時地，確實有拆卸該處鐵窗，並合力自窗台上搬下該鐵窗之
    行為，除據現場目擊證人曾東雨於原審審理時證稱：我與丙○○警員快要到達六五號屋子時，就聽到鐵器敲打鐵器之聲
    音，我們放輕腳步，注意聲音的來源，發現六五號一樓房子
    內有人影，確定聲音是從該處傳出，我們先到六五號房子對
    面一、二樓房子看六五號房子內發生什麼事，就看到一個穿
    黑色及一個穿白色衣服之男子，穿白色衣服之男子（指被告
    丁○○）爬上六五號一樓房子鐵窗的窗台，右手舉高對著鐵
    窗和窗台連接的螺絲處作類似扭轉螺絲的動作，不到一分鐘
    之後，該名白色衣服男子就下來，並與另外一名穿黑色衣服
    之男子（指被告乙○○）一起合力將該鐵窗從窗台搬下來，
    此時他們立即跑至對面六五號屋內，將該二名男子逮捕，並
    在被告二人拆卸的那口鐵窗窗台下方地板上扣到扣案工具等
    語綦詳（見原審卷第三七至三八、三九、四○、四一頁），
    核與另一目擊證人丙○○於本院審理時證述情節相符（見本
    院卷第六三至七０頁），並有證人丙○○現場拍攝之被告二
    人在鐵窗邊之照片（見警卷第二○頁）及現場被拆卸鐵窗窗
    台下方地上查獲之工具照片（見警卷第一七頁下方照片）在
    卷可稽，足見證人曾東雨警員及丙○○警員，當時確曾在六
    五號一樓房子之對面空屋內目睹被告二人上開拆卸鐵窗之行
    為，被告二人空口否認上開竊取鐵窗犯行，顯係卸責之詞，
    不足採信。又據目擊證人曾東雨警員證稱：被告丁○○當時
    有對著該處窗台與鐵窗之螺絲處作類似扭轉螺絲的動作一節
    ，可知被告丁○○當時並非徒手拆卸鐵窗，是則被告二人應
    是持現場地板上之上開工具拆卸鐵窗，亦堪認定。
二、被告丁○○雖抗辯稱：被查獲當日上午十一時十三分曾在臺
    南市○○路○段一三八號全家便利商店購買香煙，自購物之
    便利商店騎車抵達上址空屋須十分鐘，卷附警方所拍攝之上
    開照片時間為當日上午十一時三十分，他與被告乙○○二人
    不可能在短短數分鐘內就將上開鐵窗拆卸下來，且依證人丙○○證稱上開鐵窗係以一、二十支螺絲固定，渠等短短時間
    怎可能拆下二個鐵窗云云，並提出統一發票影本一紙（見原
    審卷第五○頁）及超商監視錄影翻拍照片一張（本院卷第五
    二頁）為證，而依上開統一發票及超商錄影監視翻拍照片所
    示，固可認定被告丁○○於查獲當日上午十一時十三分曾在
    臺南市○○路○段一三八號全家便利商店購買香煙。惟查：
（一）依卷附被告在上址鐵窗邊之現場照片所記載之攝影時間雖
      係當日上午十一時三十分許（見警卷第二○頁），然此攝
      影時間係曾東雨警員及丙○○警員事後在編緝警卷時，以
      渠二人接獲報案自派出所出發之時間，估算渠二人抵達該
      處之時間、監看被告拆鐵窗之時間後，所預估之時間，並
      非拍照當時之正確時間等情，業經證人曾東雨警員於原審
      審理時證述在卷（見原審卷第四一至四二頁），則被告二
      人拆卸鐵窗當時之確實時間是否就是上午十一時三十分，
      即有疑問。又曾東雨警員約在當日上午十一時二十分左右
      接到民眾檢舉電話，自派出所騎機車至「慈光十三村」的
      圍牆外，大約須七、八分鐘一節，此亦據證人曾東雨證述
      在卷（見原審卷第三七、四一頁），則曾東雨與丙○○警
      員抵達「慈光十三村」圍牆外之時間已將近上午十一時三
      十分許，其尚須停妥機車步入慈光新村內之上址，並至上
      址六五號對面空屋內觀看被告二人之行為，足認警員拍攝
      上開被告二人在鐵窗邊照片之時間應已超過上午十一時三
      十分，上開警卷照片所記載攝影時間應非實際上之拍攝時
      間，是則被告二人進入上址六五號空屋內著手拆卸鐵窗之
      時間，實際上應已逾當日上午十一時三十分，距被告丁○○二人在大同路便利商店購物之時間，應非僅短短數分鐘
      。
（二）又依證人丙○○證稱：「當時我們有聽到鐵鎚在敲的聲音
      …，所以我們就在斜對面的窗口看他們，那時候鐵窗還在
      窗台上面，我們看到他們二人爬上爬下，本來我們想要錄
      影，但是看情形可能不好拍，所以我們才會拍照，拍完沒
      多久，我們還想要再找一個比較好的角度拍照，結果我們
      要過去的時候，他們已經把窗戶拆在地面上…，被告在那
      裡上上下下已經有一段時間，約五至十分鐘，當時我們是
      在對面用相機拍他們。」等語（本院卷第六四頁），與證
      人曾東雨於原審證述情節相符（見原審卷第三七至三八頁
      ），而扣案證物包括油壓剪一支，以之剪除固定鐵窗之螺
      絲，不廢吹灰之力，證人丙○○並證稱扣案工具（包括油
      壓剪）係在遭拆卸之鐵窗窗檯下查獲（本院卷第六七頁）
      可知被告二人確實有能力在短時間內拆下一口鐵窗，尚難
      以被告二人抵達上址空屋後不久即為警查獲一情，遽認被
      告二人無上開拆卸鐵窗之行為，被告丁○○之上開辯解及
      所提出之證據，並無法為被告二人有利之證明。
（三）至於本案雖未同時查獲可資載運鐵窗之運輸工具如小貨車
      等，然拆卸鐵窗與載運鐵窗離開現場非不可分階段為之，
      此觀本案六五號一樓空屋之另一窗台外面置有另一口鐵窗
      之情形即明（另詳後述），且倘若被告本有竊取多口鐵窗
      之意圖，則先行將所欲竊取之鐵窗全部拆卸後，一次載離
      ，反較更有效率，是亦難以本案未同時查獲可資載運鐵窗
      之運輸工具，遽為有利被告之認定。
三、綜上所述，依前揭積極證據已足以證明被告二人確實於上開
    時、地，著手竊取他人所有之鐵窗，惟剛自窗台上拆下來，
    即因被警方當場查獲而未遂，被告二人之上開辯解及所提出
    之證據，均無法推翻上開對被告二人不利之積極證據，被告
    二人攜帶兇器竊盜未遂之犯行，事證明確，應予依法論科。
四、查扣案之拔釘器、鐵鎚、油壓剪、平口鉗、梅花扳手各一支
    及扳手二支，全長各六十、三十二、三十八、二十一、十九
    ‧五及十四、十三‧五公分，均係鐵製之堅硬物品，此經原
    審勘驗明確（見原審卷第四四頁），客觀上足以危害他人生
    命、身體之安全，可供兇器使用；又攜帶兇器竊盜罪，只須
    於行竊時，有攜帶具有危險性之兇器即足，並不以攜帶之初
    ，即有行兇之意圖為必要。是核被告二人意圖為自己不法之
    所有，攜帶前揭兇器行竊而未得手，所為係犯刑法第三百二
    十一條第二項、第一項第三款之攜帶兇器竊盜未遂罪，檢察
    官起訴意旨認係構成同法條第一項第三款之攜帶兇器竊盜既
    遂罪，尚有未洽，惟起訴之基本事實同一，本院自得逕行變
    更起訴法條予以審究。查被告丁○○有如事實欄所示之前案
    科刑紀錄，有卷附臺灣高等法院被告前案紀錄表可按，其於
    受有期徒刑執行完畢後，五年以內故意再犯本件有期徒刑以
    上之罪，應依刑法第四十七條第一項之規定論以累犯，並依
    法加重其刑。又被告二人已著手竊取他人所有之鐵窗一口，
    但未得手即為曾東雨、丙○○警員當場逮捕查獲，為未遂犯
    ，應依刑法第二十五條第二項之規定，減輕其刑，被告丁○○並依法先加後減之。
五、原審以被告二人罪證明確，因以適用刑法第二十八條、第三
    百二十一條第二項、第一項第三款、第四十七條第一項、第
    二十五條第二項等規定，並審酌被告丁○○甫於九十六年七
    月十六日執行完畢出監、被告乙○○則甫於九十六年一月九
    日假釋出監，竟再度犯本案竊盜罪，足見被告二人欠缺遵守
    法律規範之意志，而無改過向善之心，惡性非輕，且被告二
    人正值壯年，不思正途賺取財物，竟趁軍方無法派人固定留
    守上址看管，即隨意竊取軍方管領之財物，毫無尊重他人所
    有物之體認，實不宜輕縱，兼衡被告二人之前科素行、所竊
    得之財物價值、犯罪後猶狡辯犯行，不知悔改等一切情狀，
    分別量處被告丁○○有期徒刑十月，乙○○有期徒刑八月。
    另以扣案之拔釘器、鐵鎚、油壓剪、平口鉗、梅花扳手各一
    支及扳手二支，雖係被告二人犯本案竊盜犯行所用之物，惟
    無證據證明為被告二人所有，故不予宣告沒收，認事用法均
    屬妥適，被告二人上訴否認犯罪，均為無理由，應予駁回。
六、起訴意旨雖認被告二人除了竊取證人曾東雨所目擊之遭被告
    二人拆卸之上址六五號空屋之該口鐵窗外，另放置於該六五
    號一樓空屋之另一個窗台外面之另一口鐵窗，亦係被告二人
    拆卸竊取。惟查：被告二人堅決否認此部分犯行，而證人曾
    東雨警員於原審審理時證稱：我們抵達上址六五號對面房子
    監看時，該房子其中一個鐵窗已經被拆下來，放在窗台外面
    地上，被告二人則是正在拆旁邊另一口鐵窗等語（見原審卷
    第四○頁），足見證人曾東雨並未目擊被告二人拆卸另一口
    鐵窗，依證人曾東雨之前揭證詞，並無法證明被告二人亦有
    拆卸另一口鐵窗之事實，且證人曾東雨警員亦證稱其於案發
    前一天就發現上址六三號房子之二、三口鐵窗已經被拆卸下
    來，放在各窗台外面之地上一節（見原審卷第三七頁），足
    見在被告二人為本件竊盜犯行前，「慈光十三村」之其他空
    屋之鐵窗已遭拆卸，則上址六五號之另一口已拆卸下來之鐵
    窗，亦有可能是其他人在案發前一天所為，尚難僅憑被告二
    人於翌日被警方查獲其在拆卸上址六五號鐵窗，即遽認「慈
    光十三村」內所有遭拆卸之鐵窗，均係被告二人所為，是則
    檢察官認被告二人另涉犯此部分竊盜犯行之證據尚屬不足，
    惟因此部分如構成犯罪，與前揭論罪科刑部分係接續犯之實
    質上一罪關係，故不另為無罪判決之諭知。
七、末按刑法第三百零六條所規定之無故侵入住居最係在保護居
    住之安全安寧，是如屬無人居住之空屋空宅，或甫經建築完
    工，尚未有人遷入之住宅等，均不在該條規範保護之列。茲
    本案被告行竊之地點係國防部所代管「慈光十三村」內之「
    空屋」，業經載明於起訴書，被告二人侵入該空入自不成立
    刑法第三百零六條之罪，本案起訴書於所犯法條欄引用之刑
    法第三百零六條，既經檢察官於原審理庭時陳明屬於誤載（
    原審卷第三四頁），是此部分自不在本案起訴範圍內，附此
    敘明。
據上論結，應依刑事訴訟法第三百六十八條，判決如主文。
本案經檢察官劉欽銘到庭執行職務。
中    華    民    國    97    年    12    月    17    日
                  刑事第六庭    審判長法  官  董武全
                                      法  官  曾文欣
                                      法  官  杭起鶴
以上正本證明與原本無異。
不得上訴。
                                      書記官  魏安里
中    華    民    國    97    年    12    月    17    日
附錄本案論罪科刑法條：
刑法第321條
犯竊盜罪而有左列情形之一者，處六月以上、五年以下有期徒刑
：
一、於夜間侵入住宅或有人居住之建築物、船艦或隱匿其內而犯
    之者。
二、毀越門扇、牆垣或其他安全設備而犯之者。
三、攜帶兇器而犯之者。
四、結夥三人以上而犯之者。
五、乘火災、水災或其他災害之際而犯之者。
六、在車站或埠頭而犯之者。
前項之未遂犯罰之。


司法院資訊處製作；財團法人民間司法改革基金會備份。
